【裁判字號】    97,上易,1464
【裁判日期】    970813
【裁判案由】    竊盜
【裁判全文】
臺灣高等法院刑事判決                97年度上易字第1464號
上  訴  人  臺灣臺北地方法院檢察署檢察官
被      告  丙○○
上列上訴人因被告竊盜案件，不服臺灣臺北地方法院96年度易字
第2826號，中華民國97年5月7日第一審判決（起訴案號：臺灣臺
北地方法院檢察署96年度偵字第18234 號），提起上訴，本院判
決如下：
    主  文
上訴駁回。
    理  由
一、聲請簡易判決處刑意旨略以：被告丙○○（簡稱被告）基於
    為自己不法所有之意圖，於民國（下同）96年3 月6日下午8
    時許，在臺北市○○區○○街9 號時代科技通訊精品店，竊
    取乙○○所有價值新臺幣（下同）6,900 元之行動電話（序
    號：000000000000000號）1支，得手後搭配門號：00000000
    00號ＳＩＭ卡使用，嗣於同年月28日上午11時30分許，經警
    調閱通聯紀錄後，循線查獲。因認被告涉犯刑法第320條第1
    項之竊盜罪嫌等語。
二、按犯罪事實應依證據認定之，無證據不得認定其犯罪事實，
    刑事訴訟法第154條第2項定有明文。又按事實之認定，應憑
    證據，如未能發現相當證據，或證據不足以證明，自不能以
    推測或擬制之方法，為裁判基礎；且認定不利於被告之事實
    須依積極證據，苟積極證據不足為不利於被告事實之認定時
    ，即應為有利於被告之認定；另認定犯罪事實所憑之證據，
    雖不以直接證據為限，間接證據亦包括在內，然無論直接證
    據或間接證據，其為訴訟上之證明，須於通常一般之人均不
    致有所懷疑，而得確信其為真實之程度者，始得據之為有罪
    之認定，倘其證明尚未達到此一程度，而有合理之懷疑存在
    ，無從使事實審法院得有罪之確信時，即應由法院為諭知被
    告無罪之判決，最高法院40年臺上字第86號、30年上字第81
    6 號、76年臺上字第4986號判例可資參照。
三、公訴人認被告涉犯本件竊盜罪，無非係以被告之供述、被害
    人乙○○（簡稱被害人）之證述、通聯調閱查詢單2 紙等為
    其主要論據。訊據被告堅決否認有何前開竊盜犯行，辯稱：
    伊當初在伊家附近的通訊行申辦上開易付卡門號後，即於96
    年農曆大年初一將該門號之ＳＩＭ卡借予伊胞姊闞菁蕓之友
    人甲○○，甲○○迄今都沒有還伊，被害人手機不是伊偷的
    ，伊連被害人的店在哪裡都不知道，伊沒有犯罪等語。
四、經查，被害人係址設臺北市○○區○○街9 號之時代科技通
    訊精品店負責人，上開序號000000000000000號行動電話1支
    ，係被害人所有，於96年3月16日晚間8時許，在上址時代科
    技通訊精品店內，發現失竊，且被告所申辦之0000000000號
    行動電話易付卡，於96年3月17日下午1時33分起至同日下午
    4時17分止，插入被害人所有上開行動電話，先後3次撥打或
    接聽他人行動電話使用一情，固據被告於原審審理時坦承不
    諱，並有上開門號於96年3 月17日之雙向通聯紀錄（參偵查
    卷第9 頁），及和信電信股份有限公司96年11月26日和信（
    企營）字第09621101667 號函所附客戶資料卡在卷可稽（參
    原審卷第10頁至第12頁）。惟查：（一）證人即被害人乙○
    ○於警詢時證稱：伊為時代科技通訊精品店之負責人，於96
    年3月16日晚間8時許，發現店內1支平行輸入、價值6,900元
    之行動電話（序號000000000000000 號）遭竊，未發現可疑
    人物，店內雖有裝監視器，但當天電腦未開機所以未錄到畫
    面等語（參偵查卷第7頁、第8頁），惟並未明確指認被告即
    係竊取其所有上開行動電話之人，是以上開行動電話究係於
    何時？在何地？如何失竊等經過，被害人均未能明確指訴在
    卷，縱認上開行動電話係遭人竊取，惟僅由被告所申辦之行
    動電話門號ＳＩＭ卡確於96年3月17日下午1時33分起至同日
    下午4 時17分止，插入被害人所有上開行動電話使用一節，
    尚不足認被告確於96年3月6日晚間8 時許於上址時代科技通
    訊精品店竊取行動電話；（二）證人即被告胞姊之前男友袁
    子成於原審到庭具結證稱：伊與被告的姊姊闞菁蕓之前是男
    女朋友關係，伊有一個真實姓名、年籍不詳的朋友叫「家醇
    」，住在中和，從95年底到96年農曆過年前有往來，過年後
    因為他入監執行就沒有聯絡，伊曾經介紹「家醇」給被告認
    識，大安分局員警曾經到伊住處追查手機的來源，說伊住處
    是一支手機的發射地點，問該支門號是何人使用，伊知道是
    「家醇」在使用，後來就打電話問「家醇」這支門號是向何
    人拿的，出問題了，「家醇」說是向被告拿的，伊才去向被
    告證實，知道被告有出借一支手機門號給「家醇」等語（參
    原審卷第85頁至第88頁）。堪認系爭門號確曾於96年初為「
    家醇」所使用，而證人袁子成確曾詢問被告有無將系爭門號
    借予「家醇」。至於證人即本案偵辦員警林國華雖於原審證
    稱：未曾依據通聯紀錄至系爭門號發射臺位置查詢行動電話
    之來源，而是直接拿通知書至被告戶籍地址找被告等語（參
    原審卷第100 頁）。惟經原審詳細詢問證人林國華警詢被告
    之內容，證人林國華均答以「想不起來當初有跟她這樣說」
    、「我忘記了」等語，參以證人林國華首次詢問被告之時間
    為96年3月28日，距原審97年4月23日之審理期日已有1 年餘
    ，則其就部分時間及細節記憶未詳，證人林國華之證言尚不
    足推翻證人袁子成之證言，而為不利於被告之認定。是以被
    告辯稱系爭門號於96年2 月16日申辦後即借予「家醇」使用
    一節，尚非無據；（三）被告所申辦之行動電話門號000000
    0000號曾分別於96年3 月17日下午1時33分許、3時55分許，
    與行動電話門號0000000000號使用人有通話紀錄，此有通聯
    調閱查詢單1 紙在卷可查，而行動電話門號0000000000號之
    申辦人為賴信成，有威寶電信股份有限公司所傳真之查詢資
    料附卷可佐（參原審卷第57頁、第58頁）。證人賴信成於原
    審到庭具結證稱：伊目前任職中和派出所員警，從95年9 月
    開始到97年9月使用行動電話0000000000號，綁約2年，目前
    仍在使用中，這個電話是私人電話，96年3 月17日該門號撥
    打給0000000000號2 次，非伊所撥打，因為96年2月下旬到3
    月這段期間伊將門號借給妻子陳采廷使用，後來因3 月份的
    電話費較多，伊就收回這支門號等語（參原審卷第88頁、第
    89頁）。證人陳采廷於原審到庭結證稱：伊與賴信成是夫妻
    ，於96年初向賴信成借用0000000000號行動電話，至4 月份
    就沒有再用，「甲○○」好像是伊朋友「大豬」的弟弟，名
    字怎麼寫伊不知道，不知道是「嘉誠」還是「家醇」，有一
    天「大豬」、伊跟伊女兒在逛夜市，「家醇」被警察抓到警
    察局，「大豬」很緊張，而且「大豬」的門號是易付卡，裡
    面已經沒有錢，所以才跟伊借0000000000號行動電話打給「
    家醇」使用的0000000000號行動電話，以確定「家醇」有無
    被抓等語（參原審卷第90頁至第93頁）。是以門號00000000
    00號持用人陳采廷確曾於96年3月17日以該門號撥打0000000
    000號予「家醇」，並有通聯調閱查詢單1紙附卷可憑，足認
    96年3 月17日門號0000000000號之持用人確為「家醇」無訛
    ，被告辯稱系爭門號借用予「家醇」一情，非無可採。本件
    在不能確認被告係在警察所查詢之通話時間即96年3月17日
    當日使用該門號之情形下，自不能排除該門號係被告於96年
    3月17日之前借予他人而為他人使用之可能性，而不得逕認
    被告確有持用本件失竊行動電話之行為；（四）被告於本院
    雖供稱甲○○為男生，目前人在看守所，戶籍住台北縣中和
    市○○路51號4樓等語，檢察官並請求提解訊問該名證人。
    惟經本院查證結果，並無姓名為甲○○之男性在監在押，名
    叫甲○○之人有2人，均為女性，分別住台北縣三重市○○
    路○段110巷21號4樓、新莊市○○街14巷6弄8號5樓，有個人
    基本資料查詢結果2份、本院戶役政等資訊查詢表1份在卷可
    按，堪認證人甲○○之年籍資料無法確認，檢察官聲請訊問
    上開證人之證據方法，無從進行，亦無法為不利被告認定之
    依據。綜上所述，證人袁子成、陳采廷所為證述有利被告，
    且不能排除通聯調閱查詢單所查詢之通話紀錄，係由被告以
    外之人所使用之可能性，本件各項事證關於被告竊盜犯行之
    證明，尚未達於通常一般之人均不致有所懷疑之程度，而有
    合理懷疑之存在，致無從形成有罪之確信。此外，復查無其
    他積極事證可認被告確有公訴人所指之竊盜犯行，揆諸上開
    法條及判例之意旨，應認本件無法證明被告犯罪。
五、原審以本件不能證明被告犯罪，而為被告無罪之判決，核無
    不合。檢察官上訴意旨以被告係手機門號0000000000號之登
    記使用人，此門號自96年3月17日下午1時33分許起至同日下
    午4時17分許止，曾搭配被害人上開之失竊手機（序號00000
    0000000000號）使用之事實，業據被害人陳明在卷，並有通
    聯調閱查詢單2 張在卷可憑；被告於警詢中所辯：門號0000
    000000號ＳＩＭ卡，已於同年2月18日下午7時許失竊等語，
    與被告嗣後於原審審理中辯稱：伊於同年3月16日下午8時許
    將該ＳＩＭ卡借與「家醇」使用等語相佐，且「家醇」之年
    籍不詳，是否真有此人？恐有疑義，是被告於警詢、審理中
    之辯解，均係臨訟卸責之詞，不足採信；又證人袁子成係被
    告胞姐之前男友，有迴護被告之可能，且是否真有「家醇」
    此人仍有可疑，是證人袁子成於原審之證言，不足為有利於
    被告之認定；又證人陳采廷雖於原審證稱其友人「大豬」曾
    向其借用0000000000號門號撥給「家醇」使用之0000000000
    號門號等情，並有通聯紀錄為佐，惟證人陳采廷出借上開門
    號行動電話之時間，究係何時？是否與被告辯稱自己出借00
    00000000號門號之時間相符？原審判決之理由未見說明。縱
    使0000000000號門號與0000000000號門號之間，於案發後曾
    有通話紀錄，惟被告並未將門號0000000000號行動電話借與
    「家醇」使用，且是否真有「家醇」之人仍有疑義，已如上
    述，故亦難以證人陳采廷之證言，為有利於被告之認定。被
    告既無法合理交代登記使用人為自己名義之行動電話門號，
    為何於案發後曾搭配被害人遺失之行動電話使用，則被告竊
    取被害人之行動電話，應可認定，原審認定被告無罪，認事
    用法應有違誤等語，指摘原審判決不當。惟本件被告之罪證
    尚有不足，業如前述，檢察官提起本件上訴，並未提出其他
    積極事證加以證明，僅係對原審依職權所為之證據取捨以及
    心證裁量，重為爭執，所言尚屬臆測，其上訴為無理由，應
    予駁回。
據上論斷，應依刑事訴訟法第368條，判決如主文。
本案經檢察官游明仁到庭執行職務。
中    華    民    國    97    年    8     月    13    日
                  刑事第二十庭審判長法  官  楊貴雄
                                    法  官  林銓正
                                    法  官  鄧振球
以上正本證明與原本無異。
不得上訴。
                                    書記官  劉有志
中    華    民    國    97    年    8     月    13    日


司法院資訊處製作；財團法人民間司法改革基金會備份。
